臺灣高等法院臺南分院刑事判決　　　　100年度上易字第495號
上　訴　人
即　被　告　游松衡
上列上訴人因竊盜案件，不服臺灣臺南地方法院100年度訴字第
503號中華民國100年5月31日第一審判決（起訴案號：臺灣臺南
地方法院檢察署99年度偵字第12840、13495號，100年度偵字第
5474號），提起上訴，本院判決如下：
    主  文
原判決附表編號一、五關於游松衡竊取車牌及定應執行刑部分均
撤銷。
游松衡犯本判決附表編號一、五所示之罪，各處如本判決附表編
號一、五所示之刑。
其餘上訴駁回（即原判決附表編號二至四、七、八關於游松衡部
分）。
游松衡前揭第二項撤銷改判所處之刑與第三項上訴駁回所處之刑
，應執行有期徒刑年陸月。扣案Ｔ字型起子壹支沒收。
    事  實
一、游松衡於民國94年間，因違反毒品危害防制條例案件，經臺
    灣板橋地方法院以94年度簡字4873號判決，判處有期徒刑五
    月確定，於95年5月18日易科罰金執行完畢。詎游松衡仍不
    知悔改，或由游松衡單獨基於意圖為自己不法之所有，或由
    游松衡與周德忠、潘明宏（分經原審判決應執行有期徒刑四
    年十月及十月確定），共同基於意圖為自己不法所有之犯意
    聯絡，先後於附表所示時、地，分別為附表所示之竊盜犯行
    。嗣因警方發現懸掛遭游松衡所竊HJ-2457號車牌之自用小
    客車（原車號TI-6488號）停在台南市○○街124巷北園橋上
    ，遂於99年8月20日凌晨2時30分許在該地點埋伏，發現周德
    忠駕駛懸掛Y9-9853號車牌之自用小貨車（原車號為J3-8461
    號）搭載蘇盟評（另案審結）前往台南市北園橋上，並至懸
    掛HJ-2457號車牌之自用小客車修理保險絲，因而趨前逮捕
    周德忠及蘇盟評，當場在懸掛遭竊HJ-2457號車牌之自用小
    客車扣得T字型起子一支。嗣警方循線復前往游松衡居住於
    台南市○○街349號太子飯店之停車場查看，而於同日凌晨6
    時30分許，當場查獲游松衡駕駛竊得之336-UG號自用小貨車
    ，之後，又於停車場尋獲遭竊E8-6850號自用小貨車，並於
    車內扣得J3-8461號車牌二面。
二、案經台灣臺南地方法院檢察署檢察官自動檢舉及台南市政府
    警察局第五分局移送臺灣臺南地方法院檢察署檢察官偵查起
    訴。
    理  由
一、本件係經被告游松衡於審判程序為認罪之表示，而經本院裁
    定以簡式審判程序加以審理，則依據刑事訴訟法第273條之
    2、第159條第2項之規定，不適用傳聞法則有關限制證據能
    力之相關規定，合先敘明。
二、上揭事實，迭據被告游松衡坦承不諱，核與證人即原審共同
    被告周德忠、潘明宏於警詢、偵查及原審審理時自白情節相
    符，復與證人被害人歐承芳、潘丁和、呂樹林、陳中和、許
    蔡進來、黃添寶及張洪水於警詢中證述之情節相符，並有台
    南市警察局第五分局搜索扣押筆錄及扣押目錄表三份、蒐證
    照片十九張、9305-XK號車牌失竊資料一紙、臺南市警察局
    車輛尋獲電腦輸入單七張、贓物認領保管單七張在卷可稽，
    是被告游松衡上開自白核與事實相符，堪以採信。本案事證
    已臻明確，被告游松衡之犯行均堪認定，自應依法論科。
三、按行為後法律有變更者，適用行為時之法律，但行為後之法
    律有利於行為人者，適用最有利於行為人之法律，刑法第2
    條第1項定有明文。本件被告游松衡為如附表所示之加重竊
    盜行為後，刑法第321條第1項第3款規定於100年1月26日經
    總統公布修正，於同年月28日生效，有關該條款前、後規定
    之構成要件均屬相同，但修正前之法定刑為「六月以上、五
    年以下有期徒刑」，而修正後之法定刑則為「六月以上、五
    年以下有期徒刑，得併科新臺幣十萬元以下罰金」，比較新
    、舊法之結果，行為後之法律並未較有利於被告，揆諸前開
    刑法第2條第1項前段之規定，應適用修正前刑法第321條第1
    項第3款之規定，對被告較為有利。
四、按刑法第321條第1項第3款所規定之攜帶兇器竊盜罪，係以
    行為人攜帶兇器竊盜為其加重條件，此所謂兇器，其種類並
    無限制，凡客觀上足對人之生命、身體、安全構成威脅，具
    有危險性之兇器均屬之，且祇須行竊時攜帶此種具有危險性
    之兇器為已足，並不以攜帶之初有行兇之意圖為必要（最高
    法院79年台上字第5253號判例、94年度台非字第264號判決
    意旨參照）。經查，被告單獨或與周德忠、潘明宏共同行竊
    時所使用之扣案T字型起子一支，係長度16.5公分，前端金
    屬鐵製材質部分為10公分，且金屬鐵製材質部分，前端業經
    磨平為扁平尖狀，此經原審勘驗在卷，若持以行兇，客觀上
    可對人之身體、生命構成威脅，具有殺傷力，堪認上開物品
    在客觀上足對人之生命、身體、安全構成威脅，而具有行兇
    之危險性，依照前揭判例之意旨，堪認屬刑法第321條第1項
    第3款之兇器無訛。是核被告於附表編號一、二、五、六、
    七所為，均係犯修正前刑法第321條第1項第3款之加重竊盜
    罪；附表編號三、四所為，均係犯修正前刑法第321條第1項
    第3、4款之加重竊盜罪。又被告與原審共同被告周德忠、潘
    明宏就附表編號三、四之竊盜犯行；被告與原審共同被告周
    德忠就附表編號七之竊盜犯行，均有犯意聯絡及行為分擔，
    應論以共同正犯。另被告上開各次犯行，犯意各別，時間與
    地點俱不相同，應予分論併罰。此外，被告有如事實欄所載
    之前案科刑及執行紀錄，有卷附臺灣高等法院被告前案紀錄
    表一份可參，其受有期徒刑執行完畢，於五年以內故意再犯
    本件有期徒刑以上之各罪，均為累犯，各應依刑法第47條第
    1項規定，加重其刑。
五、原審依被告之自白及前述補強證據，認為被告犯行明確，而
    予論罪科刑，本於法無違，然刑事審判之量刑，在於實現刑
    罰權之分配正義。故法院對有罪之被告科刑，應符合罪刑相
    當之原則，使罰當其罪，以契合人民之法律感情。此所以刑
    法第57條明定科刑時應審酌一切情狀，尤應注意該條所列各
    款事項，以為科刑輕重之標準。而「犯罪所生之危險或損害
    」，復為刑法第57條第9款明定之量刑標準。查附表編號
    一、五部分，被告所竊取之財物均為同一車輛之車牌二面，
    原判決量處有期徒刑九月。而附表編號二至四、六、七部分
    ，被告所竊取之財物則為各式車輛（含懸掛在上之車牌），
    原判決分別量處被告有期徒刑九月或十月（分別詳見附表各
    編號「原判決宣告刑」所載）。被告因犯罪造成被害人之損
    害程度差異懸殊，原判決竟量處相同或相近刑度之宣告刑，
    輕重顯然失衡。被告上訴意旨指摘原判決附表編號一、五部
    分量刑過重，為有理由，應由本院將原判決附表編號一、五
    部分撤銷改判。爰審酌被告素行不端，前有恐嚇、施用毒品
    、竊盜及妨害自由等多項前科，有臺灣高等法院被告前案紀
    錄表在卷可按，其恣意竊取他人財物，毫無尊重他人財產權
    之認知，惟此部分犯罪所生損害尚屬輕微，且被告始終供承
    犯行，尚見悔意等一切情狀，各量處有期徒刑七月。扣案之
    T字型起子一支，為被告游松衡所有供其犯罪所用之物，業
    據被告游松衡供明在卷，爰分別在附表編號一、五所犯二罪
    主文項下，各依刑法第38條第1項第2款規定宣告沒收。至於
    扣案之鑰匙三支、起子二支等物，並無事證可認係供被告或
    其共犯犯罪所用或預備之物，應不予宣告沒收。
六、原審就本判決附表編號二至四、六、七部分（即原判決附表
    編號二至四、七、八關於游松衡部分），認為被告累犯加重
    竊盜罪之事證明確，且審酌被告正值青壯之年，卻不思以正
    當勞務換取財物，恣意竊取他人財物，造成民眾財產安全及
    社會治安相當之危害，惟審酌被告竊取車輛後，係供代步之
    用，並未加以解體或出賣，並事後經被害人領回，減低被害
    人損失，被告於本件竊盜犯行居於主導地位，犯罪情節較為
    嚴重，暨被告犯罪後均坦承犯行等一切情狀，適用刑法第2
    條第1項前段、（贅引第11條前段）、第28條、第47條第1項
    、第38條第1項第2款，修正前刑法第321條第1項第3款、第4
    款等規定，各量處被告如本判決附表編號二至四、六、七「
    原判決宣告刑」所示之刑，並說明：「末按共同正犯因相互
    間利用他方之行為，以遂行其犯意之實現，本於責任共同之
    原則，共同正犯應對所參與犯罪之全部事實負責，有關從刑
    之沒收部分，雖他共同正犯所得或供犯罪所用之物，亦應於
    其本身所處主刑之後，併為沒收之諭知（最高法院96年度台
    上字第6730號判決意旨參照）。查扣案之T字型起子一支，
    為被告游松衡所有供被告三人共同犯本案加重竊盜罪所用之
    物，業據被告周德忠、游松衡供明在卷，爰依刑法第38條第
    1項第2款之規定，分別於被告三人所處主刑之後，併為沒收
    之諭知。再扣案之鑰匙三支、起子二支等物，此據被告周德
    忠於本院審理時供稱：『扣案鑰匙三支，是我跟蘇盟評去偷
    J3-8461號車的時候，車主放在車上的鑰匙』等語，被告游
    松衡供稱：『扣案起子二支，是我一般鎖螺絲用的，沒有要
    拿來行竊』等語，均與被告等之本件犯行無關，本院復查無
    積極證據可認上開扣案物係供被告等犯罪所用或預備之物，
    爰不予宣告沒收。」等節。本院經核原判決此部分認事用法
    ，均無不合，量刑亦屬妥適。被告雖坦承此部分犯罪，但仍
    上訴指摘原判決量刑過重而有所不當，為無理由，應予駁回
    。至於原判決此部分之主文，僅記載「游松衡犯刑法第三百
    二十一條第三款（第四款）之竊盜罪」，顯係漏載「第一項
    」等文，核無礙於原判決之本旨，此部分應不構成撤銷之理
    由，附此敘明。
七、本院將原判決關於被告竊取車牌部分（即附表編號一、五部
    分）予以撤銷改判，並駁回被告關於附表編號二至四、六、
    七部分之上訴，原判決雖已就被告所犯各罪定執行刑，然本
    案附表編號一、五部分既經撤銷，原定之執行刑即應併予撤
    銷，本院並綜合上情，就被告前開撤銷改判所處之刑，與應
    分論併罰之前開上訴駁回部分所處之刑，認應定執行有期徒
    刑三年六月為適當。
據上論結，應依刑事訴訟法第368條、第369條第1項前段、第364
條、第299條第1項前段，刑法第2條第1項前段、第47條第1項、
第51條第5款、第38條第1項第2款，修正前刑法第32 1條第1項第
3款，判決如主文。
本案經檢察官李啟明到庭執行職務。
中    華    民    國   100    年    11    月    30    日
                  刑事第二庭    審判長法  官  葉居正
                                      法  官  陳春長
                                      法  官  陳欽賢
以上正本證明與原本無異。
不得上訴。
                                      書記官  施淑華
中    華    民    國   100    年    11    月    30    日
附錄本案論罪科刑法條全文：
修正前刑法第321條第1項
犯竊盜罪而有左列情形之一者，處六月以上、五年以下有期徒刑
：
一、於夜間侵入住宅或有人居住之建築物、船艦或隱匿其內而犯
    之者。
二、毀越門扇、牆垣或其他安全設備而犯之者。
三、攜帶兇器而犯之者。
四、結夥三人以上而犯之者。
五、乘火災、水災或其他災害之際而犯之者。
六、在車站或埠頭而犯之者。
附表：
┌─┬──────┬─────┬───┬────────────┬────┬────────┬────────┬────┐
│編│犯罪時間    │犯罪地點  │行為人│犯罪手法                │竊盜所得│  原判決宣告刑  │本 院 宣 告 刑  │備  註  │
│號│            │          │      │                        │        │ （游松衡部分） │                │        │
├─┼──────┼─────┼───┼────────────┼────┼────────┼────────┼────┤
│1 │99年7月19日 │高雄市旗山│游松衡│游松衡於左揭時、地持客觀│9305-XK │游松衡犯刑法第三│原判決撤銷。    │原判決附│
│  │22時許      │區○○路  │      │上足以對人之生命、身體、│號自用小│百二十一條（第一│游松衡犯刑法第三│表編號一│
│  │            │574號前   │      │安全構成威脅而具有危險性│客車車牌│項）第三款之竊盜│百二十一條第一項│        │
│  │            │          │      │之T字型起子1支，竊取歐承│2面     │罪，累犯，處有期│第三款之竊盜罪，│原判決主│
│  │            │          │      │芳所有之9305-XK號自用小 │        │徒刑玖月。扣案Ｔ│累犯，處有期徒刑│文漏載「│
│  │            │          │      │客車車牌2面。得手後，供 │        │字型起子壹支沒收│柒月。扣案Ｔ字型│第一項」│
│  │            │          │      │己作為躲避查緝之用。    │        │。              │起子壹支沒收。  │三字。  │
├─┼──────┼─────┼───┼────────────┼────┼────────┼────────┼────┤
│2 │99年7月30日 │臺南市安南│游松衡│游松衡於左揭時、地持客觀│車牌號碼│游松衡犯刑法第三│上訴駁回。      │原判決附│
│  │2時許       │區○○街二│      │上足以對人之生命、身體、│ZO-2697 │百二十一條（第一│                │表編號二│
│  │            │段50巷1弄8│      │安全構成威脅而具有危險性│號自用小│項）第三款之竊盜│                │        │
│  │            │號旁      │      │之T字型起子1支，竊取潘丁│客車    │罪，累犯，處有期│                │原判決主│
│  │            │          │      │和所有之車牌號碼ZO-2697 │        │徒刑玖月。扣案Ｔ│                │文漏載「│
│  │            │          │      │號自用小客車，得手後，供│        │字型起子壹支沒收│                │第一項」│
│  │            │          │      │己代步之用。嗣游松衡將上│        │。              │                │三字。  │
│  │            │          │      │開2面車牌卸下後並丟棄之 │        │                │                │        │
│  │            │          │      │，改懸掛上揭編號1竊得之 │        │                │                │        │
│  │            │          │      │9305-XK車牌2面後，將該車│        │                │                │        │
│  │            │          │      │停放在臺南市○○區○○路│        │                │                │        │
│  │            │          │      │51巷口對面。嗣經蘇盟評於│        │                │                │        │
│  │            │          │      │99年8月20日下午4時30分許│        │                │                │        │
│  │            │          │      │，帶同警方前往尋獲該車輛│        │                │                │        │
│  │            │          │      │及懸掛之9305-XK車牌2面。│        │                │                │        │
├─┼──────┼─────┼───┼────────────┼────┼────────┼────────┼────┤
│3 │99年7月31日 │臺南市永康│周德忠│游松衡駕車搭載周德忠及潘│車牌號碼│游松衡犯刑法第三│上訴駁回。      │原判決附│
│  │2時許       │區○○○街│游松衡│明宏，於左揭時、地，由游│Y9-9853 │百二十一條（第一│                │表編號三│
│  │            │19巷口旁  │潘明宏│松衡持客觀上足以對人之生│號廂型車│項）第三、四款之│                │        │
│  │            │          │      │命、身體、安全構成威脅而│        │竊盜罪，累犯，處│                │原判決主│
│  │            │          │      │具有危險性之T字型起子1支│        │有期徒刑拾月。扣│                │文漏載「│
│  │            │          │      │，下手竊取呂樹林所有之車│        │案Ｔ字型起子壹支│                │第一項」│
│  │            │          │      │牌號碼Y9-9853號廂型車， │        │沒收。          │                │三字。  │
│  │            │          │      │周德忠及潘明宏則在車內把│        │                │                │        │
│  │            │          │      │風。得手後，游松衡駕駛車│        │                │                │        │
│  │            │          │      │牌號碼Y9-9853號廂型車、 │        │                │                │        │
│  │            │          │      │周德忠則駕駛游松衡所駕駛│        │                │                │        │
│  │            │          │      │前來之車輛搭載潘明宏離去│        │                │                │        │
│  │            │          │      │。嗣游松衡於同年8月初某 │        │                │                │        │
│  │            │          │      │日，將Y9-9853號車牌2面卸│        │                │                │        │
│  │            │          │      │下，另將該廂型車丟棄於臺│        │                │                │        │
│  │            │          │      │南市○○路○段845巷口。 │        │                │                │        │
├─┼──────┼─────┼───┼────────────┼────┼────────┼────────┼────┤
│4 │99年8月6日  │臺南市新市│周德忠│游松衡於左揭時、地持客觀│車牌號碼│游松衡犯刑法第三│上訴駁回。      │原判決附│
│  │2時許       │區新和村仁│游松衡│上足以對人之生命、身體、│752-RQ號│百二十一條（第一│                │表編號四│
│  │            │愛街37號前│潘明宏│安全構成威脅而具有危險性│自用大貨│項）第三、四款之│                │        │
│  │            │          │      │之T字型起子1支，竊取陳中│車      │竊盜罪，累犯，處│                │原判決主│
│  │            │          │      │和所有之車牌號碼752-RQ號│        │有期徒刑拾月。扣│                │文漏載「│
│  │            │          │      │自用大貨車，周德忠及潘明│        │案Ｔ字型起子壹支│                │第一項」│
│  │            │          │      │宏則擔任把風工作。得手後│        │沒收。          │                │三字。  │
│  │            │          │      │，由游松衡駕駛竊得之車輛│        │                │                │        │
│  │            │          │      │離開，而將上開車牌卸下後│        │                │                │        │
│  │            │          │      │丟棄於西港大橋內（未尋獲│        │                │                │        │
│  │            │          │      │），游松衡乃將該車交予周│        │                │                │        │
│  │            │          │      │德忠駕駛，因周德忠於使用│        │                │                │        │
│  │            │          │      │該車期間，該車故障無法駕│        │                │                │        │
│  │            │          │      │駛，周德忠遂將該車棄置於│        │                │                │        │
│  │            │          │      │台南市○○區○○路8-115 │        │                │                │        │
│  │            │          │      │號前。嗣於99年8月20日由 │        │                │                │        │
│  │            │          │      │游松衡帶同警方前往查獲該│        │                │                │        │
│  │            │          │      │車體。                  │        │                │                │        │
├─┼──────┼─────┼───┼────────────┼────┼────────┼────────┼────┤
│5 │99年8月14日 │在臺南市安│游松衡│游松衡於左揭時、地持客觀│HJ-2457 │游松衡犯刑法第三│原判決撤銷。    │原判決附│
│  │6時許       │南區安豐六│      │上足以對人之生命、身體、│號自用小│百二十一條（第一│游松衡犯刑法第三│表編號五│
│  │            │街10巷90號│      │安全構成威脅而具有危險性│客車車牌│項）第三款之竊盜│百二十一條第一項│        │
│  │            │前        │      │之T字型起子1支，竊取許蔡│2面     │罪，累犯，處有期│第三款之竊盜罪，│原判決主│
│  │            │          │      │來進所有之HJ-2457號自用 │        │徒刑玖月。扣案Ｔ│累犯，處有期徒刑│文漏載「│
│  │            │          │      │小客車車牌2面。得手後， │        │字型起子壹支沒收│柒月。扣案Ｔ字型│第一項」│
│  │            │          │      │供己作為換裝至其他竊得車│        │。              │起子壹支沒收。  │三字。  │
│  │            │          │      │輛躲避查緝使用，而與其他│        │                │                │        │
│  │            │          │      │物品借放在蘇盟評之父所經│        │                │                │        │
│  │            │          │      │營位於臺南縣西港鄉慶安村│        │                │                │        │
│  │            │          │      │中州45之5號工廠守衛室內 │        │                │                │        │
│  │            │          │      │，游松衡並將該2面車牌所 │        │                │                │        │
│  │            │          │      │藏放之位置，告知周德忠。│        │                │                │        │
├─┼──────┼─────┼───┼────────────┼────┼────────┼────────┼────┤
│6 │99年8月17日 │高雄市岡山│游松衡│游松衡於左揭時、地持客觀│車牌號碼│游松衡犯刑法第三│上訴駁回。      │原判決附│
│  │2時許       │區○○路91│      │上足以對人之生命、身體、│E8-6850 │百二十一條（第一│                │表編號七│
│  │            │巷「大仁郵│      │安全構成威脅而具有危險性│號自用小│項）第三款之竊盜│                │        │
│  │            │局旁」    │      │之T字型起子1支，竊取黃添│客車    │罪，累犯，處有期│                │原判決主│
│  │            │          │      │寶所有之車牌號碼E8-6850 │        │徒刑玖月。扣案Ｔ│                │文漏載「│
│  │            │          │      │號自用小客車得手。      │        │字型起子壹支沒收│                │第一項」│
│  │            │          │      │                        │        │。              │                │三字。  │
├─┼──────┼─────┼───┼────────────┼────┼────────┼────────┼────┤
│7 │99年8月19日 │臺南市中華│游松衡│游松衡、周德忠2人先選定 │車牌號碼│游松衡共同犯刑法│上訴駁回。      │原判決附│
│  │2時許       │西路一段28│周德忠│作案地點及所要竊取車輛之│336-UG號│第三百二十一條（│                │表編號八│
│  │            │巷4號前停 │      │款式後，於左揭時、地，由│自用大貨│第一項）第三款之│                │        │
│  │            │車場      │      │游松衡駕駛前揭竊得之車牌│車      │竊盜罪，累犯，處│                │原判決主│
│  │            │          │      │號碼E8-6850號自用小客車 │        │有期徒刑拾月。扣│                │文漏載「│
│  │            │          │      │搭載蘇盟評及周德忠，游松│        │案Ｔ字型起子壹支│                │第一項」│
│  │            │          │      │衡先在臺南市○○○路○段│        │沒收。          │                │三字。  │
│  │            │          │      │28巷4號前停車場下車，竊 │        │                │                │        │
│  │            │          │      │取張洪水所有之車牌號碼33│        │                │                │        │
│  │            │          │      │6-UG號自用大貨車，周德忠│        │                │                │        │
│  │            │          │      │與蘇盟評則前往他處繼續行│        │                │                │        │
│  │            │          │      │竊，嗣後周德忠駕駛竊得之│        │                │                │        │
│  │            │          │      │J3-8461號自用小貨車搭載 │        │                │                │        │
│  │            │          │      │蘇盟評與游松衡會合，因游│        │                │                │        │
│  │            │          │      │松衡所持之工具無法竊得上│        │                │                │        │
│  │            │          │      │開336-UG號自用大貨車，周│        │                │                │        │
│  │            │          │      │德忠遂與游松衡共同基於竊│        │                │                │        │
│  │            │          │      │盜之犯意聯絡，下車指導游│        │                │                │        │
│  │            │          │      │松衡，並提供客觀上足以對│        │                │                │        │
│  │            │          │      │人之生命、身體、安全構成│        │                │                │        │
│  │            │          │      │威脅而具有危險性之T字型 │        │                │                │        │
│  │            │          │      │起子1支予游松衡，由游松 │        │                │                │        │
│  │            │          │      │衡續行竊取該336-UG號自用│        │                │                │        │
│  │            │          │      │大貨車，游松衡即撬開車門│        │                │                │        │
│  │            │          │      │並啟動引擎駕車離去。    │        │                │                │        │
└─┴──────┴─────┴───┴────────────┴────┴────────┴────────┴────┘